【裁判字號】    97,消債更,435
【裁判日期】    971124
【裁判案由】    更生程序
【裁判全文】
臺灣嘉義地方法院民事裁定           97年度消債更字第435號
聲  請  人
即債務人    甲○○
上列債務人聲請更生程序事件，本院裁定如下：
    主  文
聲請駁回。
聲請費用由聲請人負擔。
    理  由
一、按債務人與金融機構協商成立者，不得聲請更生或清算，但
    因不可歸責於己之事由，致履行顯有重大困難者，不在此限
    ；本條例施行前，債務人依金融主管機關協調成立之中華民
    國銀行公會會員辦理消費金融案件無擔保債務協商機制與金
    融機構成立之協商，準用前項之規定，消費者債務清理條例
    第151 條第5 項、第6 項分別定有明文。又聲請更生或清算
    不合程式或不備其他要件者，法院應以裁定駁回之，但其情
    形可以補正者，法院應定期間先命補正，復為同條例第8 條
    所明定。
二、查本件債務人向本院聲請更生，雖主張其有不能清償債務情
    事，前已提出債權人清冊，以書面向最大債權金融機構台新
    國際商業銀行股份有限公司請求債務協商清償方案，並於民
    國95年8 月30日成立協商，惟依前揭協商之還款協議，債務
    人每月需償還臺幣（下同）28,618元，而聲請人每月收入為
    42,936元，且每月必須支出28,982元（包括債務人個人每月
    生活費用9,829 元、房屋貸款12,600元，以及分擔父、母扶
    養費各3,277 元），原協商條件顯然過苛，致債務人履行該
    協商條件顯有困難，且非可歸責於債務人，債務人復未經法
    院裁定開始清算程序或宣告破產，爰依法聲請更生等語。
三、債務人主張其所負無擔保或優先權債務總金額未超過1,200
    萬元，且於本件更生聲請前，已依金融主管機關協調成立之
    中華民國銀行公會會員辦理消費金融案件無擔保債務協商機
    制與台新國際商業銀行股份有限公司成立協商，依協商所定
    清償方案，債務人每月應償還28,618元，且債務人每月收入
    為42,936元等情，有債務人提出之債權人清冊、財團法人金
    融聯合徵信中心當事人綜合信用報告及活期儲蓄存款存摺影
    本附卷可按，應為真實。惟查：
  (一)債務人雖主張其每月必須支出個人生活費用9,829 元乙節，
    合乎行政院主計處調查報告，應為可採。至債務人主張其分
    擔其父母扶養費共6,554 元（9,829 ×2 ÷3）部 分，經查
    債務人之父母自行種植蔬菜並販賣，每月約有20天有收入，
    每日可得7 、800 元等情，業據陳明在案，是債務人之父母
    每月尚有收入約14,000元，雖不能全部滿足其2 人每人每月
    9,829 元之生活必要支出，但其間差距僅約6,000 元，此項
    差額由債務人及其兄、妹3 人平均分擔，債務人應分擔之扶
    養費金額為2,000 元，債務人之此部分主張，尚非可採。而
    以債務人每月收入42,936元，扣除其個人每月生活費9,829
    元以及應分擔之扶養費2,000 元後，尚餘31,107元，仍足以
    清償每月依協商所應清償之28,618元。
  (二)次查債務人固又主張其於96年6 月間始向臺灣土地銀行貸款
    220 萬元，其中100 萬元為其父清償積欠農會之貸款，另
    120 萬元是作為娶親之用，其因此每月必須償還12,600元云
    云。惟依卷附戶籍謄本記載，債務人已於96年1 月24日與大
    陸地區人士結婚，若為娶親之用而貸款，又怎會在96年6 月
    才向銀行申貸？債務人固又陳稱其配偶於97年3 月間始到臺
    灣云云，惟其配偶既於97年3 月才到臺灣，則債務人又何必
    在9 個月前即申貸？是債務人此部分主張，顯非真實。次按
    消費者債務清理條例之立法意旨，乃在於幫助陷於經濟上困
    境之債務人，得藉由更生或清算程序，走出經濟困境，避免
    走向絕路，實現憲法所保障之生命權，並非在幫助債務人保
    持其舊有之生活水平，或幫助債務人履行其法定扶養義務，
    更非使債務人得以為他人清償債務。是債務人主張前揭貸款
    中之100 萬元係為其父清償貸款乙節縱然屬實，然若因此每
    月必須增加12,600元之償債支出，致無法履行前揭協商應清
    償之債務，亦應認係可歸責於債務人自己之事由所致。亦即
    ，本件債務人於與債權銀行成立協商後，本應衡量本身之償
    債能力，依協商內容清償前欠，以重整自己之生活，乃其竟
    在前欠未清償前，又向銀行申貸鉅款，致不能履行依前揭協
    商所應給付之金錢，自應認係可歸責於債務人之事由，致不
    能履行，依消費債務清理條例第151 條第5 項、第6 項規定
    之反面解釋，自不許債務人聲請更生。
四、從而，聲請人主張本件因有不可歸責於己之事由，致履行上
    開協議內容顯有重大困難云云，自非可採。本件聲請人聲請
    更生，違背消費者債務清理條例第151 條第5 項、第6 項之
    規定，且上開欠缺又屬無從補正，依上說明，自應駁回其聲
    請，爰裁定如主文。
中    華    民    國    97    年    11    月    24    日
                  民事第一庭  法  官  林望民
上為正本係照原本作成
如不服本裁定，應於裁定送達後10日內，以書狀向本院提出抗告
，並繳納抗告費新臺幣1千元
中    華    民    國    97    年    11    月    24    日
                              書記官  陳慶時


司法院資訊處製作；財團法人民間司法改革基金會備份。
